【裁判字號】    97,聲再,25
【裁判日期】    970612
【裁判案由】    聲請再審
【裁判全文】
臺灣高等法院臺中分院刑事裁定          97年度聲再字第25號
再審聲請人
即受判決人  甲○○
            乙○○
                      之1（
            丙○○
                    （
前列三人共同
選任辯護人  劉昌崙律師
上列聲請人因聲請再審案件，對於本院96年度上重更 (二)字第
31號中華民國96年9月19日確定判決，聲請再審，本院裁定如下
：
    主  文
再審之聲請駁回。
    理  由
一、本件聲請意旨如附件再審聲請狀所載。
二、按所謂發見確實之新證據，係指就新證據之本身形式上觀察
    ，毋須經調查程序，顯然可認為足以動搖原確定之判決者而
    言（最高法院40年度臺抗字第2號判例參照）。且刑事訴訟
    法第420條第1項第6款所謂發見確實之新證據，係指該證據
    於事實審法院判決前已經存在，為法院、當事人所不知，不
    及調查斟酌，至其後始行發見，且就證據本身形式上觀察，
    固不以絕對不須經過調查程序為條件，但必須顯然可認為足
    以動搖原有罪確定判決，而為受判決人無罪、免訴、免刑或
    輕於原判決所認罪名之判決者為限。故受理聲請再審之最後
    事實審法院，應就聲請再審理由之所謂「新證據」，是否具
    備事實審判決前已經存在，為法院、當事人所不知，事後方
    行發見之「嶄新性」，及顯然可認足以動搖原有罪確定判決
    ，應為無罪、免訴、免刑或輕於原判決罪名之「顯然性」二
    要件，加以審查，為判斷應否准予開始再審之準據（最高法
    院93年度臺抗字第98號裁定意旨參照）。次按，經第二審確
    定之有罪判決，如就足生影響於判決之重要證據漏未審酌者
    ，依刑事訴訟法第四百二十一條規定，固得為受判決人之利
    益聲請再審，但以不得上訴於第三審法院之案件為限。如為
    得上訴於第三審法院之案件，即不得以此理由聲請再審，否
    則，其聲請應屬不合法，而非無理由（最高法院74年度台抗
    字第521號裁定意旨參照）。
三、經查：
(一)聲請人甲○○聲請狀之貳、一（一）、（二）、（三）；二
    （一）、（二）；三（一）、（二）；四（一）至（四）所
    述者，或稱聲請人非槍擊之人，又非駕車接應之人，原確定
    判決並未就聲請人何時與乙○○謀議開槍報復、謀議之內容
    為何、聲請人對梁原魁之抱怨內容是否可視為教唆參與報復
    行動、乙○○邀集梁原魁、丙○○共同參與報復行動、嗣後
    乙○○、梁原魁、丙○○共同殺人之行為如何與聲請人有關
    連等情詳細明白交代；張乙○○於警詢中之陳述並未提及聲
    請人有參與本件犯行，原確定判決卻仍援引乙○○警詢筆錄
    認定聲請人有為本案犯行之依據。而聲請人乙○○、丙○○
    等二人聲請狀之貳、一（一）、（二）；二（一）、（二）
    ；三（一）、（二）；四（一）、（二）；五（一）、（二
    ）；七（一）、（二）及八（一）、（二）所述者，或稱聲
    請人乙○○與甲○○、係何時、如何在醫院病院為何等內容
    之謀議，並未敘明依何證據認定；或稱乙○○，如何邀丙○○參與報復行動及係由乙○○取得作案用之手槍子彈之依據
    何在？或稱係由乙○○如何、提供改造手槍、子彈之依據何
    在？或稱乙○○與丙○○共同前往中山醫學大學附設醫院，
    由乙○○進入病房告知甲○○其等逞兇得手之事，再由乙○○交付梁原魁新臺幣1萬元現金，並指示梁原魁承擔所有刑
    事責任等情之依據何在？或稱第二審確定判決以乙○○警訊
    之供述為認定丙○○參與本件犯行之依據，然依乙○○警訊
    所述並未敘及丙○○於開車前是否知悉梁原魁會下手實施殺
    人行為，顯然無據以認定丙○○參與本件犯行；或稱第二審
    判決稱：「（問：丙○○對於持槍射擊柳東坡的事情，他了
    解的程度如何？）我知道的，他都知悉」然，梁原魁如何認
    知丙○○對於持槍射柳東坡都知悉，又知悉至何種程度？因
    而認既確判決有上開未加以審酌而有漏未審酌之情，而足生
    影響於判決之重要有利於聲請人之事項，其等即有刑事訴訟
    第420條第1項第6款之再審事由等語。惟依其等所述，上開
    情形若有證據未加以審酌而有漏未審酌之情，而足生影響於
    判決之重要有利於聲請人者，應係屬刑事訴訟法第421條之
    情形，然本件聲人即被告所犯之罪為刑法第271條第1項之殺
    人罪、修正前槍砲彈藥刀械管制條例第11條第4項之未經許
    可持有可發射子彈具有殺傷力之改造手槍罪、槍砲彈藥刀械
    管制條例第12條第4項之未經許可持有子彈罪，屬得上訴第
    三審而非不得上訴於第三審法院之案件，依前揭說明即不得
    以此理由聲請再審，合先敘明。又上開聲請人所主張之上開
    證據於事實審判決前皆已經存在，並非當事人所不知，事後
    方行發現，亦與上述「新證據」之「嶄新性」要件不合，且
    「按凡以自己共同犯罪之意思，參與實施某犯罪構成要件以
    外之行為，或以自己共同犯罪之意思，事先同謀，而由其中
    一部分人實施該犯罪行為者，均為刑法上之共同正犯。換言
    之，行為人如係以自己共同犯罪之意思參與犯罪，其所參與
    者縱非該犯罪構成要件之行為，仍無礙於共同正犯罪責之成
    立。至於立場對立之各行為人，如各有其目的，而各依其目
    的分別實施犯罪行為，致彼此間無所謂犯意聯絡者，各行為
    人固僅應就其實施之行為，分別負責。然立場對立之各個行
    為人間，若有共同之目的，並為達成此一共同目的，而基於
    彼此間共同犯意之聯絡，推由其中一部分人實施犯罪行為者
    ，則仍屬共同正犯，應就彼此犯意聯絡範圍內之全部犯罪結
    果共負責任。又共同正犯間之犯意聯絡，並不以數人間直接
    發生為限，即有間接之聯絡者，亦包括在內（最高法院92年
    度台上字第1799號判決要旨參照）。本件被告甲○○雖未親
    手參與實行前開犯行，然被告甲○○係為對被害人柳東坡開
    槍復仇而與被告乙○○有所謀議，自應負共同正犯之責。又
    共同被告梁原魁負責持槍槍擊柳東坡，被告丙○○負責駕駛
    自小客車接應，被告乙○○負責取得作案用之改造手槍、制
    式子彈等物品及於現場指揮與接應，以遂行被告甲○○報復
    被害人柳東坡之犯罪目的，其等均係以自己共同犯罪之意思
    ，在共同意思範圍內，各自分擔犯罪行為之一部，相互利用
    他人犯罪之行為，以達其犯罪之目的，均應就全部行為所發
    生之結果負其責任」，已據原確定判決於判決書內詳為記載
    認定被告犯罪事實所憑之證據及認定之理由，固未對聲請人
    所指之細節均予詳述，惟對其共同正犯之認定要無影響，聲
    請人上開主張尚不足以動搖原有罪確定判決，顯不符合「新
    證據」之「顯然性」之要件。
(二)至於聲請人甲○○其所指之貳、五所述、聲請人乙○○、丙○○其指之貳、六暨一併聲請履勘中山醫院病房之廁所內是
    否能聽到廁所外之對話內容等情，查，證人梁原魁不惟於偵
    查中有上揭證述，於九十四年九月五日原審審判時亦為相同
    之證述，且同案被告乙○○之選任辯護人並未就廁所內是否
    可能聽到上情，進行交互詰問，苟於未關門之狀況下在廁所
    內不能聽到外面的聲音，被告及其選任辯護人自不可能不聲
    請調查，顯見聲請人事後爭執其不知廁所不能聽到外面的談
    話內容，並不可採，且履勘廁所為新事證，該證據並非於事
    實審法院判決前已經存在。
四、綜上所述，再審聲請人所為再審之聲請並不符合刑事訴訟法
    第420條第1項6款之情形，是其等所為再審之聲請，尚屬無
    據，應認為無再審理由，爰依同法第434條第1項，裁定如主
    文。
中    華    民    國     97    年    6    月    12    日
            刑事第八庭  審判長法  官  羅  得  村
                              法  官  張  靜  琪
                              法  官  吳  進  發
上列正本證明與原本無異。
如不服本裁定，應於裁定送達後五日內向本院提出抗告狀。
                              書記官  柯  孟  伶
中    華    民    國     97    年    6    月    12    日


司法院資訊處製作；財團法人民間司法改革基金會備份。
